【裁判字號】    91,上易,2170
【裁判日期】    920320
【裁判案由】    背信
【裁判全文】
臺灣高等法院刑事判決                          九十一年度上易字第二一七號
    上  訴  人
    即  自訴人  甲○○
    被      告  乙○○原名蘇.
    選任辯護人  蘇明淵
右上訴人因被告背信案件，不服臺灣新竹地方法院九十一年度自字第八號，中華民國
九十一年七月十二日第一審判決，提起上訴，本院判決如左：
    主  文
原判決撤銷。
乙○○為他人處理事務，意圖為自己不法之利益，而為違背其任務之行為，致生損害
於本人之財產，處有期徒刑參月，如易科罰金，以參佰元折算壹日。
    事  實
一、乙○○（原名蘇麗珠，九十年十二月二十四日改名）與甲○○原係男女朋友關係
    ，並因甲○○常向乙○○請教股票事宜，而獲甲○○之信任。甲○○預定於八十
    八年五月二十四日至同年月二十九日出國，因出國期間，正值股票市場辦理增資
    繳款之際，甲○○因手中持有「中華開發」、「台泥」等股票，恐延誤交款，乃
    於出國前將所有臺灣銀行提款卡及密碼交予乙○○，委請若需繳納增資股款時，
    請其接到甲○○電話通知時代為提領繳納。惟乙○○竟意圖為自己不法之利益，
    未經甲○○通知及同意，竟自八十八年五月二十六日起，迄至同年五月二十九日
    止，自甲○○臺灣銀行之帳戶接續提領新台幣（下同）共計四十萬元，迨甲○○
    返國後，乙○○並未告知上情，並乘提款卡返還甲○○前之機會，又於同年六月
    三日及六月五日，自上開帳戶連續共提領二十萬元，而未辦理甲○○所委任代為
    繳納上開公司增資股票股款，致生損害於甲○○，迨甲○○發現後雖屢經催討，
    乙○○均不予置理。
二、案經被害人甲○○向原審法院提起自訴。
    理  由
一、訊據被告乙○○固不否認有提領上開款項，惟矢口否認有任何背信犯行，辯稱：
    伊不知道自訴人有台泥及中華開發的股票，自訴人並未告知要伊繳納股票增資股
    款，且自訴人之前一直對伊為騷擾，要求作自訴人之小老婆，並經常約伊出去玩
    ，與自訴人是男女朋友關係。因自訴人出國前曾請伊購買「力麒建設股份有限公
    司」股票十張，其中五張係自訴人表示送給伊的，而購買上開股票的錢是伊先拿
    出總共約五十一萬多元，另自訴人出國前與伊一同去購買珠寶及禮服等物送給伊
    ，該等款項亦是伊先行墊付，故自訴人出國前將提款卡交付予伊，要伊自行提領
    上開先行墊付之費用，自訴人回國後並未向伊索討提款卡，是伊自動還給他的云
    云。經查：
(一)被告業已自承自八十八年五月二十六日起至六月五日止，先後共在自訴人所有台
    灣銀行第000000000000號帳戶內以提款卡提款方式提領六十萬元等
    情，核與自訴人指訴情節相符，並有該帳戶之活期儲蓄存款存摺影本在卷可稽，
    是被告確有提領自訴人所有上開款項無訛。又自訴人係自八十八年五月二十四日
    出國，於同年月二十九日返國，有護照節本在卷可按，可見上開提領款項部分係
    在自訴人出國期間所提領。
(二)又自訴人出國前確持有中華開發金融控股股份有限公司及台灣水泥股份有限公司
    股票，此有原審向中華開發金融控股股份有限公司及台灣水泥股份有限公司查詢
    自訴人於八十八年間所持有該公司之股份及辦理現金增資認股之情形，據函覆資
    料表顯示，自訴人以其妻蔡錦屏名義於八十八年四月十二日由集保轉帳過戶所所
    持中華開發金融控股股份有限公司之股數為二千股，於同年八月三日始因該公司
    盈餘增資配股三百六十六股（每仟股配一百八十三股）、資本公積增資配股二百
    三十四股（每仟股配發一百一十七股），而於同年九月二十七日之現金增資認股
    數為零（每仟股可認購一百股，每股四十元）；而自訴人以其妻蔡錦屏於八十八
    年一月一日以前取得台灣水泥股份有限公司二千二百股，同年七月十六日盈餘增
    資配股四十八股（每仟股配發二十股）、資本公積增資配股一百九十四股（每仟
    股配發八十股），同年八月二十五日現金增資認股數為零（每仟股可認購八十八
    股，每股二十元），有中國信託商業銀行九十一年六月六日中信銀代發字第九一
    ００三二０八０三號、九一００三二０八００號函在卷可考。又證人涂錦祥於原
    審調查時證稱：「（你認識自訴人甲○○嗎？）認識。」「（在八十八年五月間
    他曾經委託你什麼事情嗎？）那一年我忘記了，但他曾經有一次交代我事情，說
    他要去大陸，如果有掛信給他的，請我轉交給姓蘇的小姐，但他出國期間沒有收
    到他的掛號信。」、「（他有跟你說要如何交給姓蘇的小姐嗎？）他只有跟我說
    蘇小姐是住在東山街，但有留她的電話給我，說如果有收到掛信，就打電話跟蘇
    小姐聯絡，但是因為沒有掛號信，所以我也沒有跟蘇小姐聯絡。」、「（自訴人
    當時有無告訴你掛號信是哪一種掛號信？）他說是有關股票的。」等語，且衡諸
    常情，一般人應不會任意將提款卡及密碼等重要物品交與他人保管，若交與他人
    ，其間應有一定委託信賴關係存在，可見自訴人確有於出國前因股票增資繳款事
    宜將提款卡交予被告並委託其辦理，被告持有自訴人之提款卡應僅能提款代為繳
    納股款，未得自訴人同意，不得挪為他用。
(三)至被告辯稱：自自訴人帳戶所提領六十萬元，是用來繳納購買十張力麒公司股票
    股款五十一萬多元，及償還其代墊購買鑽石項鍊、禮服、化妝品等物費用云云。
    惟查，關於購買力麒股票部分，被告雖有於八十八年四月十七日買進力麒公司股
    票五張，然於八十八年間即未再有買進力麒公司股票之記錄，此有被告在元富證
    券公司帳號：0000000號之對帳單在卷可參，可見被告所稱買進力麒公司
    股票十張即有不實。而自訴人陳稱其有於八十八年四月十六日委託被告代為購買
    五張力麒股票且已於八十八年四月十九日將現金二十六萬存入被告在中國國際商
    業銀行新竹分行帳戶，代被告繳納股款等情，並提出新竹市第一信用合作社蔡錦
    屏帳戶存摺影本、被告乙○○元富證券帳戶明細表及中國商銀新竹分行之帳戶往
    來明細表為憑，核與該筆交易之繳款情形相符，被告對繳納該筆股款之來源又未
    舉證以實其說，誠難憑採，益見被告並未為自訴人代墊上開五張力麒股票之股款
    。再者，衡情一般人欲購買物品贈與他人，理應由自己支付價金，豈會由受贈者
    代墊款項之理？而況，被告亦自承雙方為男女朋友關係，自訴人為討好被告而購
    物相贈，更無可能由被告代墊，是被告辯稱所提領之款項部分用於支付先前購買
    禮服、首飾等之代墊款，即悖常情而不可採。
(四)綜上所述，被告既受自訴人之委託代為提款處理繳納股票事宜，卻未為自訴人辦
    理繳納增資股款，且亦無法交代提領款項用途，而違背其任務之行為，被告涉有
    背信罪嫌至明，犯行足堪認定。
二、核被告所為，係犯刑法第三百四十二條第一項之背信罪。被告雖多次自自訴人帳
    戶內提領款項，基於同一背信犯意而接續為之，僅應論以一罪。原審未予詳查，
    遽為被告無罪之諭知，容有未洽。自訴人上訴意旨以被告仍應涉有背信犯行，指
    摘原判決不當，為有理由，應由本院將原判決撤銷改判。爰審酌被告之素行、犯
    罪動機、目的、手段、品行、智識程度、與自訴人有男女朋友之信任關係、及犯
    罪後猶飾詞卸責之態度等一切情狀，量處被告如主文第二項所示之刑，並諭知易
    科罰金之折算標準。
據上論斷，應依刑事訴訟法第三百六十九條第一項前段，第三百六十四條、第二百九
十九條第一項前段，刑法第三百四十二條第一項、第四十一條第一項，罰金罰鍰提高
標準條例第一條前段、第二條，判決如主文。
中      華      民      國    九十二    年      三      月     二十     日
                              台灣高等法院刑事第七庭
                                  審判長法  官  吳  啟  民
                                        法  官  施  俊  堯
                                        法  官  蘇  隆  惠
右正本證明與原本無異。
不得上訴。
                                        書記官  周  素  秋
中      華      民      國    九十二    年      三      月     二十     日
附錄：本案論罪科刑法條全文
刑法第三百四十二條第一項：
為他人處理事務，意圖為自己或第三人不法之利益，或損害本人之利益，而為違背其
任務之行為，致生損害於本人之財產或其他利益者，處五年以下有期徒刑、拘役、科
或併科一千元以下罰金。


司法院資訊處製作；財團法人民間司法改革基金會備份。
